最　高　行　政　法　院　裁　定　　　　　　　　　　九十一年度裁字第三九八號
　　抗　告　人　甲○○
右抗告人因與相對人臺北市稅捐稽徵處間聲請停止執行事件，對於中華民國九十一年
三月二十五日臺北高等行政法院九十一年度停字第一三號裁定提起抗告，本院裁定如
左︰
　　主  文
抗告駁回。
抗告訴訟費用由抗告人負擔。
　　理  由
一、按抗告法院認抗告為不合法或無理由者，應為駁回抗告之裁定，行政訴訟法第二
    百七十二條準用民事訴訟法第四百九十二條第一項定有明文。
二、本件抗告意旨略謂：（一）、原審裁定認為欠缺權利保護之必要而駁回聲請，抗
    告人認為有欠公平或顯不合理之虞。信賴保護原則攸關憲法上人民權利之保障，
    行政行為應保護人民正當合理的信賴；依行政訴訟法第一百十六條設有例外情形
    ，訴願法第九十三條，又明列並非為維護重大公共利益所必要者，得依聲請裁定
    停止執行，故抗告人應有信賴基礎值得保護。（二）、依行政程序法第七條，行
    政行為應遵守比例原則，亦即達成行政目的，要以損害人民最輕微之手段為之；
    同法第九條規定行政機關就該管行政程序，應予當事人有利及不利情形，一律注
    意；同法第一百十四條違反程序或方式規定之行政處分，依第一項第一款有補正
    的規定。行政執行法第三條規定行政執行應依公平合理之原則，兼顧公共利益與
    人民權益之維護，以適當之方法為之。綜上所述，行政機關為行政行為時，亦應
    受法治國家一般法律原則的拘束，原審法院駁回聲請，顯然與法律有相衝突之虞
    ，頗有法理上解釋之疑義。（三）、依我國憲法第二十二條、第二十三條規定基
    本人權之保障及限制，在不妨害公共利益者均受憲法之保障，非必要不得以法律
    限制之。邇來，由於景氣低迷，失業率提高，一連串的裁員、關廠、減薪動作，
    使得民眾謀生不易，生活更加困難，請體諒百姓生活苦，加上抗告人年邁無謀生
    力，苦無就業機會，配偶又罹患多重障礙，需靠人照顧日常生活飲食，一家生計
    有難以維持之虞，此筆罰鍰之執行將嚴重影響生計，請考量現實環境的壓力，重
    新斟酌裁量。（四）、依行政程序法第九十六條第一項第六款規定，相對人所屬
    大同分處當時未善盡教示義務，致使抗告人欠缺行政指導其內容及事項等明示，
    本案聲請屬程序上瑕疪，事後補正仍無害其規定之目的，應給予合理之補救，方
    符憲法保障人民權利之意旨。請鈞院體恤民情，重新審理，裁定停止執行，以符
    法律障人民權益之宗旨等語。經查（一）、原裁定以：「一按行政訴訟起訴前，
    如原處分或決定之執行將發生難於回復之損害，且有急迫情事，當事人固得依行
    政訴訟法第一百十六條第三項前段規定聲請裁定停止執行。但在提起訴願後，訴
    願決定前，當事人既得依訴願法第九十三條第二項規定向前置程序機關申請停止
    執行，竟未為之，而逕向本院聲請，應認欠缺權利保護之必要，而駁回其聲請。
    二本件聲請意旨略謂：聲請人（即抗告人，下同）業依規定補繳營業稅在案，惟
    不服相對人所屬大同分處八十八年一期稅額繳款書（單照編號：0000000
    ）裁處罰鍰之處分及九十一年二月二十六日北市稽大同甲字第○九一六○三○五
    七○○號函，提起訴願，尚在行政救濟程序中。由於經濟不景氣，聲請人年邁謀
    生不易，配偶又罹重度多重障礙，難以維持生計，如執行罰鍰，將發生難以回復
    之損害，請考慮當事人利益之均衡，且非為維護重大公共利益所必要，依行政訴
    訟法第一百十六條第三項前段之例外規定，裁定停止執行等語，聲請人顯未向受
    理訴願機關申請停止執行。又聲請人提出之中華民國身心障礙手冊、營業稅隨課
    違章核定稅額繳款書、上開函等影本及上開繳款書正本等，尚不足以證明其有急
    迫之情事，而有逕向本院聲請之必要，揆諸前開說明，其停止執行之聲請，不應
    准許。」為由，駁回抗告人在原審之聲請。（二）、本件抗告人因營業稅事件，
    經相對人科處罰鍰在案，本件之執行屬於罰鍰之執行，事實上如經執行，將來並
    非不能以金錢賠償，尚難認將發生難於回復之損害。（三）、按行政執行法施行
    細則第二十七條規定：「義務人依其經濟狀況或因天災、事變致遭受重大財產損
    失，無法一次完納公法上金錢給付義務者，行政執行處於徵得移送機關同意後，
    得酌情核准其分期繳納。經核准分期繳納，而未依限繳納者，行政執行處得廢止
    之。」。本件抗告意旨謂邇來，由於景氣低迷，失業率提高，一連串的裁員、關
    廠、減薪動作，使得民眾謀生不易，生活更加困難，請體諒百姓生活苦，加上抗
    告人年邁無謀生力，苦無就業機會，配偶又罹患多重障礙，需靠人照顧日常生活
    飲食，一家生計有難以維持之虞，此筆罰鍰之執行將嚴重影響生計，請考量現實
    環境的壓力等語，尚難認有原處分如予以執行將發生難於回復之損害，且有急迫
    情事，則與行政訴訟法第一百十六條第二項規定：「於行政訴訟起訴前，如原處
    分或決定之執行將發生難於回復之損害，且有急迫情事」之停止執行要件尚有未
    合，而當屬行政執行法施行細則第二十七條規定是否得酌情核准其分期繳納之情
    形，尚難執為本件停止執行聲請應准予之依據。又尚難以原裁定駁回抗告人在原
    審之聲請，即指摘原裁定有違行政訴訟法第一百十六條、訴願法第九十三條、行
    政程序法第七條、第九條、第一百十四條及行政執行法第三條等規定。（三）、
    綜上所述，本件抗告人仍執前詞指摘原裁定，尚不足採。本件抗告為無理由，應
    予駁回。
三、依行政訴訟法第二百七十二條、第一百零四條、民事訴訟法第四百九十二條第一
    項、第九十五條、第七十八條，裁定如主文。
中　　華　　民　　國　　九十一　　　年　　　五　　　　月　　　九　　　　日
                    最 高 行 政 法 院  第 三 庭
                                審 判 長 法  官　　　葉　振　權
                                         法  官      鄭  淑  貞
                                         法  官　　　吳　錦　龍
                                         法  官　　　劉　鑫　楨
                                         法  官　　　吳　明　鴻
右  正  本  證  明  與  原  本  無  異
　　　　　　　　　　　　　　　　　　　　 法院書記官　陳  盛  信
中　　華　　民　　國　　九十一　　　年　　　五　　　　月　　　九　　　　日
